【裁判字號】    98,易,566
【裁判日期】    981231
【裁判案由】    詐欺
【裁判全文】
臺灣桃園地方法院刑事判決               98年度易字第566號
公  訴  人  臺灣桃園地方法院檢察署檢察官
被      告  乙○○
選任辯護人  袁曉君律師
上列被告因詐欺案件，經檢察官提起公訴（98年度偵字第4264號
），嗣因被告就被訴事實為有罪之陳述，經詢問檢察官及被告意
見後，合議庭裁定改依簡式審判程序判決如下：
    主  文
乙○○共同意圖為自己不法之所有，以詐術使人將本人之物交付
，處有期徒刑陸月，如易科罰金，以新臺幣壹仟元折算壹日，扣
案之筆記本壹本沒收；又共同意圖為自己不法之所有，以詐術使
人將本人之物交付，未遂，處有期徒刑月，如易科罰金，以新
臺幣壹仟元折算壹日，扣案之門號0000000000號行動電話（含SI
M 卡壹枚）、筆記本壹本均沒收。應執行有期徒刑柒月，如易科
罰金，以新臺幣壹仟元折算壹日，扣案之筆記本壹本、門號0000
000000號行動電話（含SIM 卡壹枚）均沒收。
    事  實
一、乙○○與真實姓名年籍均不詳之成年人等人，因見時下詐欺
    犯罪獲利頗豐，乃合組詐騙集團，共同基於意圖為自己不法
    所有之詐欺犯意聯絡，約定由乙○○自稱「劉經理」或「阿
    俊」，以門號0000000000號（並未扣案）為聯絡電話，於報
    紙分類廣告上刊登誠徵司機之不實廣告後，再由乙○○或其
    他真實姓名年籍均不詳之成年人等人以上開行動電話與有意
    應徵者接洽，待確認當日應徵者之特徵並記載於乙○○所有
    之筆記本後，隨即推由具犯意聯絡之真實姓名年籍不詳之成
    年人出面前往接洽。民國98年2 月16日下午1 時2 分許，適
    有甲○○（所涉幫助詐欺犯行業經本院另行判處有期徒刑2
    月，緩刑2 年確定）見前揭不實廣告內容而以其所有門號00
    00000000號行動電話撥打上開門號向接聽電話之乙○○表明
    其欲應徵工作，乙○○乃於電話中向甲○○佯稱因公司會計
    入帳之需要，應徵者須提供銀行帳戶提款卡、密碼等資料以
    供確認云云，與甲○○約定同日下午2 時20分許在桃園縣桃
    園市愛買賣場對面之便利超商門市接洽。而甲○○雖依其社
    會生活之通常經驗，可預見將金融機構帳戶之存摺、提款卡
    或密碼等帳戶工具交付他人，可能成為不法集團詐欺被害人
    財物時，供匯交、提領款項所用，然因求職心切，因而陷於
    錯誤，遽即攜其所有臺灣銀行桃園國際機場分行（帳號為
    00000000-00000 00 號）存摺、提款卡及密碼等物品趕往赴
    約，並於抵達後交付予同具有詐欺犯意聯絡之真實姓名年籍
    不詳之成年人，再由該名成年人帶回交予乙○○，以此方式
    詐得甲○○前揭銀行帳戶存摺、提款卡及密碼等物品得逞。
    乙○○於取得甲○○所有之上開存摺等物品後，旋以新臺幣
    （下同）7,000 餘元之代價出售予真實姓名年籍均不詳綽號
    「阿龍」之男子。
二、而乙○○將甲○○所有上開帳戶出售予「阿龍」後，該「阿
    龍」所屬詐騙集團成員隨即於98年2 月16日晚間8 時許，撥
    打電話予丙○○，佯裝其為奇摩網站會計，詐稱雖已收受丙○○所匯之價金，惟因作業疏失仍將丙○○該次消費設定為
    分期固定扣款，須至郵局自動付款設備操作解除設定，致丙○○陷於錯誤，依詐騙集團成員指示，於同日（2 月16日）
    晚間8 時51分59秒許，前往位於南投名間郵局操作，進而將
    自己帳戶內之款項29,988元轉帳至甲○○之前開臺灣銀行帳
    戶內。其後同日晚間8 時許，上開詐騙集團成員另撥打電話
    予戊○○，並佯裝為東森購物臺服務人員，詐稱因作業疏失
    而將戊○○之分期付款條件設定錯誤，須至自動付款設備操
    作解除設定，戊○○不疑有他，依詐騙集團成員指示，於同
    日晚間8 時20分許，前往高雄市區內某處自動提款設備操作
    ，將自己帳戶內之款項29,989元匯入甲○○所提供之帳戶內
    。丙○○、戊○○將款項匯入前揭帳戶後，均因察覺有異而
    分別報警處理。
三、嗣於98年2 月17日某時，適有同具犯意聯絡之丁○○（由本
    院另行審結）亦加入乙○○及前述真實姓名年籍均不詳之成
    年人所組成之詐騙集團，乙○○遂將丁○○所有門號000000
    0000號行動電話以「簡智玉」為代號記載於其所有前揭筆記
    本上俾利聯繫收取陷於錯誤之應徵者之帳戶資料。隨後不久
    ，乙○○即於同日（2 月17日）下午某時，接獲由內政部警
    政署航空警察局員警喬裝為應徵者撥打而來之電話，乙○○
    立即依前揭筆記本資料聯繫丁○○，並指示丁○○前往桃園
    縣桃園市○○路1058號統一超商前收取應徵者之相關帳戶資
    料。迨至同日下午2 時20分許，丁○○依指示抵達上址後，
    準備向喬裝員警收取另名員警柯佐龍所有之履歷表、駕照影
    本、安泰商業銀行活期儲蓄存款存摺、聯邦銀行萬用金融卡
    及密碼等資料時，旋為到場埋伏員警查獲而未遂，並當場扣
    得丁○○其所有供聯絡本件詐取存摺等資料時對外聯繫使用
    之門號0000000000號行動電話（含SIM 卡1 枚），並依丁○○之供述情節，循線前往桃園縣楊梅鎮○○○路○ 段23巷6
    號遠東愛買公司置物櫃附近當場查獲乙○○，另扣得乙○○
    之前揭筆記本1 本，始查悉上情。
四、案經內政部警政署航空警察局移請臺灣桃園地方法院檢察署
    檢察官偵查起訴。
    理  由
一、本件被告乙○○所犯為死刑、無期徒刑、最輕本刑為3 年以
    上有期徒刑以外之罪，其於準備程序進行中，就被訴事實為
    有罪之陳述，經告知簡式審判程序之旨，並聽取當事人之意
    見後，本院合議庭裁定由受命法官獨任進行簡式審判程序，
    合先敘明。
二、上開犯罪事實，業據被告乙○○於本院準備程序及審理時坦
    認不諱（見本院98年11月27日準備程序筆錄第2 至3 頁、同
    年12月18日準備程序筆錄第2 頁、簡式審判筆錄第8 頁，同
    年12月29日簡式審判筆錄第2 頁），核與證人即共同被告甲○○及丁○○先後於警詢、偵訊、本院準備程序及審理時之
    供述、被害人丙○○及戊○○於警詢中之指訴、共犯李鈺祥
    及羅右欣於警詢及偵訊時之陳述相符，復有甲○○身分證正
    反面影本、南投縣政府警察局南投分局南投派出所受理刑事
    案件報案三聯單、陳報單、受理詐騙帳戶通報警示簡便格式
    表、郵局自動櫃員機交易明細、內政部警政署反詐騙案件紀
    錄表、高雄市政府警察局三民第二分局覺民派出所受理各類
    案件紀錄表、受理刑事案件報案三聯單、受理詐騙帳戶通報
    警示簡便格式表、反詐騙諮詢專線紀錄表、金融機構聯防機
    制通報單、臺灣銀行等自動櫃員機交易明細表、通聯調閱查
    詢單、報紙分類廣告影本、遠東國際商業銀行綜合對帳單、
    郵政跨行匯款單、柯佐龍之履歷表、駕照影本、安太商業銀
    行活期儲蓄存款存摺影本、聯邦銀行萬用金融卡影本等件在
    卷，並有記載與應徵者聯繫之筆記本1 本以及共同被告丁○○之行動電話1 支扣案可佐，足認被告乙○○前揭於本院準
    備程序及審理時所為任意性自白確與事實相符，可以採信。
    本件事證明確，被告犯行堪予認定，應依法論科。
三、核被告乙○○所為，各係犯刑法第339 條第1 項之詐欺取財
    罪、同法第339 條第3 項、第1 項之詐欺取材未遂罪。其就
    犯罪事實一部分與真實姓名年籍均不詳之成年人等人，另就
    犯罪事實三部分則與丁○○及其他真實姓名年籍均不詳之成
    年人等人，均各有犯意聯絡及行為分擔，均應論以共同正犯
    。被告所犯上開二罪，犯意各別，行為互殊，應予分論併罰
    。又被告乙○○就犯罪事實三部分，其既已著手於詐取員警
    柯佐龍所有之存摺等資料，僅因喬裝員警並無交付之真意以
    致未能得逞，應為未遂犯，爰依刑法第25條第2 項規定，就
    此部分減輕其刑。爰審酌被告正值青壯，不思以正當途徑賺
    取生活所需，竟組詐騙集團行騙牟利，所為非但破壞社會經
    濟秩序，更使被害人對社會產生不信任感，甚屬不該，惟念
    及被告於本院準備程序中尚知幡然悔過，勇於坦認犯行，復
    考量其犯罪動機、目的、素行、智識程度等一切情狀，量處
    如主文所示之刑，並依法定其應執行刑，及就各宣告刑與執
    行刑均諭知易科罰金之折算標準，以為警惕。
四、沒收部分：
(一)、扣案筆記本1 本係被告乙○○所有，用以記載與甲○○、丁○○聯繫收取帳戶工具之物，應依刑法第38條第1 項第2 款
    規定予以沒收。
(二)、其次，扣案之門號0000000000號行動電話（含SIM 卡1 枚）
    係供共犯丁○○用與被告乙○○聯繫收取帳戶存摺等物品，
    復經共犯丁○○當庭自承為其所有，佐以司法院97年5 月6
    日院台廳刑一字第0970009760號函所揭「我國現各行動電話
    公司均認為SIM 卡係屬使用者即客戶所有」，及最高法院97
    年度臺上字第1952號判決、97年度臺上字第2230號判決所揭
    「行動電話服務須以通話晶片卡為使用介面，因此電信公司
    於出租行動電話門號予消費者使用時，即同時附帶提供晶片
    卡給消費者作為門號使用之介面，故電信公司接受消費者申
    辦門號並將該門號開通上線時，該晶片卡之所有權亦移轉於
    消費者，自不能認該晶片卡仍屬電信公司所有之物。」之意
    旨，上開行動電話及內含之SIM 卡，均應依刑法第38條第1
    項第2 款規定宣告沒收之。
(三)、未扣案之門號0000000000號行動電話（含SIM 卡）固係被告
    乙○○所屬詐騙集團成員所有用以聯繫本件詐取帳戶工具所
    用之物，惟既未扣案，又非違禁物，為免將來執行之困難，
    是不予沒收。又扣案之門號0000000000號行動電話1 支、信
    封1 個均係供被告乙○○個人日常生活所使用，與本件犯罪
    之事實並無關連，亦不併為沒收之諭知，附此敘明。
據上論斷，應依刑事訴訟法第273 條之1 第1 項、第299 條第1
項前段，刑法第28條、第339 條第1 項、第3 項、第25條第2 項
、第51條第5 款、第41條第1 項前段、第38條第1 項第2 款，刑
法施行法第1 條之1 第1 項、第2 項前段，判決如主文。
本案經檢察官吳佳美到庭執行職務。
中    華    民    國    98    年    12    月    31    日
                  刑事第八庭    法  官  呂綺珍
附錄論罪科刑法條：
中華民國刑法第339條
（普通詐欺罪）
意圖為自己或第三人不法之所有，以詐術使人將本人或第三人之
物交付者，處5 年以下有期徒刑、拘役或科或併科1 千元以下罰
金。
以前項方法得財產上不法之利益或使第三人得之者，亦同。
前二項之未遂犯罰之。
以上正本證明與原本無異。
如不服本判決應於收受判決後10日內向本院提出上訴書狀，並應
敘述具體理由。其未敘述上訴理由者，應於上訴期間屆滿後20日
內向本院補提理由書(均須按他造當事人之人數附繕本)「切勿逕
送上級法院」。
                                書記官   范升福
中    華    民    國    99    年    1     月    4     日

司法院資訊處製作；財團法人民間司法改革基金會備份。
